【裁判字號】    99,消債聲,1
【裁判日期】    990618
【裁判案由】    聲請免責
【裁判全文】
臺灣高雄地方法院民事裁定             99年度消債聲字第1號
聲  請  人  巳○○
代  理  人  徐豐益律師
債  權  人  玉山商業銀行股份有限公司
法定代理人  未○○
代  理  人  癸○○
債  權  人  臺灣美國運通國際股份有限公司
代  理  人  丑○○
債  權  人  萬榮行銷顧問股份有限公司
法定代理人  申○○
債  權  人  台新國際商業銀行股份有限公司
法定代理人  酉○○
債  權  人  國泰世華商業銀行股份有限公司
法定代理人  庚○○
代  理  人  午○○
債  權  人  臺灣新光商業銀行股份有限公司
法定代理人  戊○○
代  理  人  壬○○
債  權  人  日盛國際商業銀行股份有限公司
法定代理人  卯○○
代  理  人  辰○○
債  權  人  遠東國際商業銀行股份有限公司
債  權  人  中國信託商業銀行股份有限公司
法定代理人  戌○○
代  理  人  乙○○
債  權  人  聯邦商業銀行股份有限公司
法定代理人  己○○
代  理  人  辛○○
債  權  人  遠東國際商業銀行股份有限公司（收購原友邦國際
法定代理人  寅○○
代  理  人  丁○○
債  權  人  匯誠第一資產管理股份有限公司
法定代理人  甲○○
債  權  人  美商花旗銀行股份有限公司
法定代理人  丙○○
代  理  人  子○○
上列當事人因聲請消費者債務清理事件，本院裁定如下：
    主  文
聲請人巳○○不免責。
    理  由
一、按「法院為終止或終結清算程序之裁定確定後，除別有規定
    外，應以裁定免除債務人之債務。」；「債務人有下列各款
    情形之一者，法院應為不免責之裁定，但債務人證明經普通
    債權人全體同意者，不在此限：一、於7 年內曾依破產法或
    本條例規定受免責；二、隱匿、毀損應屬清算財團之財產，
    或為其他不利於債權人之處分；三、捏造債務或承認不真實
    之債務；『四、因浪費、賭博或其他投機行為，致財產顯然
    減少或負擔過重之債務，而生開始清算之原因』…。」消費
    者債務清理條例（下稱本條例）第132 條、第134 條分別有
    明定。按本條例之制度並非逕將債務人恣意消費所造成之債
    務任意轉嫁予債權人負擔，又債務人免責制度目的係在鼓勵
    勤勞誠實之債務人，並非縱容債務人奢侈浪費，倘債務人於
    聲請清算前之相當期間內，不當利用信用金融之機會，恣意
    從事非屬通常生活所需之鉅額或奢侈性、浪費性之消費，全
    然未慮及個人日後履行返還債務之能力，反而希冀利用消費
    者債務清理條例中所定免責制度、濫用清算程序藉以規避償
    還責任，自與本條例立法本旨有違。
二、經查：
  (一)聲請人前依本條例之規定聲請更生，經本院97年度消債更字
    第1006號裁定准予進行更生程序，嗣後因相對人所提更生方
    案未經債權人可決，經98年度消債清字第126 號裁定開始清
    算程序，其後再因清算無實益而經98年度司執消債清字第88
    號裁定清算程序終止在案等情，有前開裁定各一份在卷可稽
    。
  (二)本件清算程序終止後，經本院函詢聲請人之各債權人是否同
    意其為免責，債權人玉山商業銀行股份有限公司、臺灣美國
    運通國際股份有限公司、萬榮行銷顧問股份有限公司、台新
    國際商業銀行股份有限公司（下稱台新銀行）、國泰世華商
    業銀行股份有限公司（下稱國泰世華銀行）、臺灣新光商業
    銀行股份有限公司（下稱新光銀行）、日盛國際商業銀行股
    份有限公司（下稱日盛銀行）、遠東國際商業銀行股份有限
    公司（下稱遠東銀行）、中國信託商業銀行股份有限公司（
    下稱中國信託銀行）、聯邦商業銀行股份有限公司、匯誠第
    一資產管理股份有限公司、花旗（台灣）商業銀行股份有限
    公司均表示不同意聲請人免責，此有上開公司之陳報狀及函
    文在卷可稽，是聲請人應否為免責，自繫於其是否不具本條
    例第134 條之各消極事由而定。
  (三)依上開金融機構所提出之聲請人消費明細資料所示，聲請人
    持台新銀行發行之信用卡分別於92年12月於大帑殿KTV 消
    費3690元、93年9 月於長江旅行社消費29320 元、同年10及
    11月於真情視廳社消費7460元及2000元、同年12月於寇斯小
    吃店消費7480元、94年4 月分別真情視廳社及小南國視聽歌
    唱名店先後消費6600元及5200元，更於同年15月間內多次於
    真情視廳社、印象專業美容公司、新一嘉海鮮樓、真情視廳
    社及元大珠寶銀樓等處，先後消費15300 、8900、4100、30
    00、9600元等（本卷32-37 頁明細表）；持國泰世華銀行
    信用卡於93年12月在漁人碼頭餐廳消費3282元、94年1 月初
    連續3 日於河邊海產店及諾亞方舟餐廳及天香回味火鍋城各
    消費2700及2310及1667元、同年月底又至元大珠寶店天春回
    味火鍋城及大八大飯店及夢想PUB 各消費5280及1668及2100
    元、同年2 月間又於元大珠寶銀樓消費3 次各3350及6200及
    4500元、同年3 月又至元大珠寶銀樓消費2480元，及同年5
    月間先後至真情視廳社及花語蝶餐廳及小南國KTV 各消費34
    00、5100、5540、9700、2700元等（本卷44-45 明細表）；
    持新光銀行信用卡於93年12月至真情視廳社消費6600元，
    及94年間至元大珠寶銀樓分別消費4 次各3800、2800、2800
    、4580元等（本卷47頁明細表反面）；持日盛銀行信用卡
    於93年12月至元大珠寶銀樓消費26880 元（本卷59頁明細帳
    單）持原友邦信用卡（此債權為遠東銀行收購）93年7 月
    間共5 次至金儷群舞場視聽伴唱遊藝場及真情視廳社各消費
    4200及9180及4100及4700及11500 元、同年8 ～10月5 次至
    真情視廳社消費各9620、5990、16687 、5800、5000元等（
    本卷70-73 頁明細表）；持中國信託信用卡於93年5 ～10
    月先後16次至真情視廳社消費3400、3600、8100、6820、40
    00、6600、6360、8780、2420、6400、8400、1800、6360、
    1800、2400、2400元等（本卷84-92 頁明細表），由此可見
    聲請人不但不知量入為出，猶持續向銀行辦理預借現金外，
    並大量且頻繁刷卡花用於超出其生活必要程度而屬娛樂或昂
    貴奢侈品之消費，如KTV 、視廳社、餐廳及銀樓等，致債務
    累積而不能清償，堪認其確有首開本條例所謂因浪費行為，
    致負擔過重債務之情形，既然普通債權人全體均表示不同意
    聲請人予以免責，則依上開法條規定之說明，本件聲請人自
    不得免責，爰裁定如主文。
中    華    民    國    99    年    6     月    18    日
                  民事第三庭  法      官  藍家慶
上為正本係照原本作成
如不服本裁定，應於裁定送達後10日內，以書狀向本院提出抗告
，並繳納抗告費新臺幣1千元
中    華    民    國    99    年    6     月    18    日
                              書  記  官  呂姿儀

司法院資訊處製作；財團法人民間司法改革基金會備份。
